【裁判字號】    96,易,1004
【裁判日期】    980731
【裁判案由】    傷害等
【裁判全文】
臺灣士林地方法院刑事判決              96年度易字第1004號
公  訴  人  臺灣士林地方法院檢察署檢察官
被      告  戊○○
            己○○
                    樓
上  一  人
選任辯護人  徐松龍律師
上列被告因違反組織犯罪防制條例等案件，經檢察官提起公訴（
95年度偵字第5259號）暨追加起訴（96年度偵字第2052號），本
院就追加起訴部分判決如下：
    主  文
戊○○共同傷害人之身體，處有期徒刑肆月，如易科罰金，以銀
元參佰元即新臺幣玖佰元折算壹日，減為有期徒刑貳月，如易科
罰金，以銀元參佰元即新臺幣玖佰元折算壹日。
己○○無罪。
    事  實
一、緣己○○係庚○○（另經檢察官為不起訴處分）之姐夫，因
    庚○○曾任職丙○○之夫丁○○於臺北市○○區○○路4 段
    286 號所開設之「宏達汽車修理廠」（下稱宏達車廠），而
    結識丙○○及丁○○，此4 人間因有債務糾紛，丁○○乃於
    民國93年8 月31日向臺灣板橋地方法院對庚○○之母王美珍
    提起返還借款之民事訴訟（案號：93年度訴字第1464號，下
    稱系爭民事訴訟），該案並經臺灣板橋地方法院訂於93年9
    月21日進行第一次言詞辯論，惟因王美珍當時未實際居住在
    戶籍地址，未能收受開庭通知及起訴狀繕本而不知此情，己○○、庚○○亦均不知丁○○已提起系爭民事訴訟，適戊○○與其餘6 名真實姓名年籍不詳之成年男子因故獲悉上情，
    圖為己○○及庚○○出頭解決此筆債務問題以向該2 人邀功
    ，在未預先告知己○○及庚○○之情形下，竟基於恐嚇及傷
    害他人身體之犯意聯絡，由戊○○商請不知情之甲○○（經
    檢察官另為不起訴處分）提供車號分別為U4-4367 、IH-091
    7 號之自小客車各1 部，由戊○○及甲○○各負責駕駛其中
    一部車輛，與上開不詳成年男子合計8 人，於93年9 月20日
    下午5 時許一同前往宏達車廠後，甲○○因不知詳情，即待
    在車廠外等候，戊○○與上開不詳成年男子則均進入車廠內
    ，共同以「你店是不想開了嗎？欠錢而已，明天上法院小心
    一點，是庚○○及大哥叫我來的，我警告你，我們還會來砸
    你的店」等語恐嚇丙○○及丁○○，致生危害於渠等安全，
    並由上開6 名不詳成年男子中之一人徒手毆打丙○○，致丙○○受有右、左頸擦傷、瘀傷各5 公分、右手肘擦傷2 公分
    等傷害，更為防止丙○○撥打電話報警，將車廠內電話之電
    話線扯斷並摔至地上（毀損部分未據告訴）後始行離去。嗣
    經丙○○於同日報警處理，經警循線查獲上情。
二、案經丙○○及丁○○訴由臺北市政府警察局士林分局報告臺
    灣士林地方法院檢察署檢察官偵查追加起訴。
    理  由
壹、檢察官原起訴被告2 人涉嫌違反組織犯罪防制條例等案件（
    95年度偵字第5259號），由本院另行判決，合先敘明。
貳、被告戊○○有罪部分：
一、證據能力部分：
  (一)按被告以外之人於審判外之陳述，雖不符刑事訴訟法第159
    條之1 至第159 條之4 規定，而經當事人於審判程序同意作
    為證據，法院審酌該言詞陳述或書面陳述作成時之情況，認
    為適當者，亦得為證據，同法第159 條之5第1項定有明文。
    查本件丙○○、庚○○、甲○○於警詢時所為之陳述，屬被
    告以外之人於審判外之陳述，雖無刑事訴訟法第159 條之1
    至第159 條之4 所定得為證據之情形，然經被告同意以之作
    為證據（見本院卷第24頁），本院審酌該陳述作成時之情況
    ，認為適當，此部分得為證據。
  (二)按被告以外之人於偵查中向檢察官所為之陳述，除顯有不可
    信之情況者外，得為證據，刑事訴訟法第159 條之1 第2 項
    定有明文。本件告訴人丙○○、甲○○於偵查中經具結向檢
    察官所為之陳述，觀諸筆錄之記載，並無顯不可信之情況，
    均具有證據能力。
  (三)本件雙方所提出經本院加以審酌之下列相關書面供述證據，
    業經檢察官、被告於準備程序均不爭執其證據能力並同意作
    為證據（見本院卷第24頁），且於言詞辯論終結前未聲明異
    議，本院審酌該等書面陳述作成之情況，核無違法取證或其
    他瑕疵，且與待證事實具有關聯性，認為以之作為證據為適
    當，依刑事訴訟法第159 條之5 規定，亦得採為證據。
二、訊據被告戊○○固坦承於案發當日與甲○○及其餘數名真實
    姓名年籍不詳之成年男子共同前往告訴人開設之宏達車廠，
    惟矢口否認有何恐嚇、傷害犯行，於警詢中辯稱：當天是因
    為宏達車廠沒有把伊的車子修理好，所以伊與甲○○等共7
    、8 個人一起去找老闆理論，伊沒有動手毆打告訴人丙○○
    ，也沒有恐嚇她等語（見94年度偵字第7332號卷【下稱偵卷
    A 】第22頁），於偵訊中辯稱：案發當天一開始是一位綽號
    「阿勇」的朋友找伊去宏達車廠，「阿勇」說他因為修車而
    跟車廠發生糾紛，但未說清楚是何種糾紛，伊基於與「阿勇
    」之朋友關係，就再找甲○○一起去，當天伊有進去車廠走
    一下，之後又走出來，伊不知道「阿勇」跟告訴人2 人怎麼
    談等語（見96年度偵字第2052號卷【下稱偵卷B 】第9 頁）
    ，於本院準備程序中辯稱：當天伊聽朋友「阿勇」說他與告
    訴人2 人有修車糾紛，「阿勇」叫伊陪他去車廠，並叫伊再
    找有開車的人一起去，伊就找了甲○○，後來「阿勇」就開
    甲○○的車載伊過去車廠，車上另外還有2 個伊不認識的人
    ，甲○○則坐另一部車，共有2 部車一起到車廠，到達後伊
    先下車，站在車旁邊，後來聽到店內有吵架的聲音，伊才過
    去一下，有看到「阿勇」與告訴人丙○○發生拉扯，其他人
    圍在旁邊，但伊沒有進到車廠內，也沒有聽到有人說「你店
    是不想開了嗎？欠錢而已，我警告你，我們還會來砸你的店
    」之恐嚇話語等語（見本院卷第21至23頁），於本院98年5
    月6 日審理中陳稱：當天伊是因為朋友「阿泰」之修車問題
    ，和「阿泰」一起去宏達車廠，但伊都在門口，沒有進到車
    廠裡面，當天還有何人一起去車廠伊已不記得，後來好像是
    伊朋友要走，但車廠的人不讓他走，車廠內有2 、3 個人衝
    到門口，與伊朋友發生推扯，伊有聽到車廠老闆（按：即告
    訴人丁○○）說他認識羅福助，叫伊朋友小心一點，伊朋友
    就說認識羅福助也一樣等語，但伊沒有聽到有人說「你店是
    不想開了嗎？欠錢而已，我警告你，我們還會來砸你的店」
    這些恐嚇的話，也沒有看到告訴人丙○○被打，只有聽到車
    廠老闆講說要告伊朋友恐嚇、傷害等語（見本院卷第92頁）
    。經查：
  (一)綜觀被告戊○○上開所言，就案發當日究係因宏達車廠與其
    自身或「阿勇」或「阿泰」間有修車糾紛而前往宏達車廠、
    究係何人與告訴人丙○○發生拉扯、其有無進入宏達車廠內
    等節，前後所述明顯不符，已難遽信為真，參以告訴人丙○○於警詢、偵訊中陳稱：本案是因為告訴人丁○○與庚○○
    、被告己○○間之債務糾紛所引起的，因庚○○與被告己○○之前曾拿一紙陳佩容所簽發、經被告庚○○、己○○二人
    背書之發票日為同年2 月29日面額100 萬元之支票1 紙（付
    款銀行：華泰商業銀行中山分行，支票號碼：AA0000000 號
    ，下稱系爭支票）到伊店裡，並在店裡背書後，交給告訴人
    丁○○，告訴人丁○○就借款100 萬元給他們，但因庚○○
    等人遲未歸還這100 萬元，伊有向臺灣板橋地方法院民事庭
    提出告訴，於93年9 月21日下午2 時50分要開庭，但開庭前
    一天即93年9 月20日就有2 部車號分別為U4-4367 、IH-091
    7 號之自小客車行駛至伊開設之宏達車廠前，共有8 名陌生
    男子下車，其中有2 、3 個男子對伊說：你店是不想開了嗎
    ？欠錢而已，你們明天上法院小心一點，是庚○○叫我來的
    等語，其中一名男子並伸手捉住伊的脖子對伊施暴，叫伊到
    車上講，伊不從，因而受有頸部瘀傷、右手臂擦傷，後來該
    8 名男子見伊要打電話報警，就把伊的電話摔在地上，再叫
    囂：我警告你，我們還會來砸你的店等恐嚇話語；伊可以肯
    定這些人是受庚○○教唆將伊打傷等語（見偵卷A 第10、52
    頁），於本院審理中經告知偽證處罰及具結義務，並請其朗
    讀結文後具結證稱：庚○○是宏達車廠以前的師傅，在本件
    案發之前在車廠工作約1 年半，他曾經開口跟伊說要借100
    萬元，是庚○○家及他二姐夫家要用的，伊本來不認識庚○○的二姐夫，但庚○○說他二姐夫是混黑道的，很有道義，
    如果錢借給他們一定會還，急用而已，他們過1 個月一定會
    還，且因庚○○一直跟伊說他家裡不缺錢，日子很好過，所
    以伊與告訴人丁○○就答應借給他們，後來某天庚○○在店
    內上班時，他二姐夫即被告己○○就拿了陳佩容簽發的系爭
    支票過來車廠，當時庚○○、被告己○○跟伊說陳佩容是被
    告己○○的太太，即庚○○之二姐，並另外由被告己○○當
    場簽發一紙發票人為被告己○○、保證人為庚○○、面額12
    3 萬元之本票（下稱系爭本票）以供擔保，被告己○○表示
    如果伊領到了系爭支票的錢，系爭本票就作廢，並說利息部
    分他不會虧待伊，至於為何系爭本票上的金額會寫123 萬元
    ，伊也不清楚，是被告己○○寫的；後來告訴人丁○○就借
    了他們100 萬元，因伊與告訴人丁○○是看在庚○○的份上
    才同意借錢，且被告己○○要求把錢匯到庚○○之母王美珍
    的戶頭內，所以伊就把錢匯到王美珍戶頭內；後來庚○○、
    被告己○○遲未歸還100 萬元，伊去查才發現陳佩容不是被
    告己○○的太太，也不是庚○○的二姐，伊有要去庚○○開
    的車廠問他要如何歸還積欠的100 萬元，後來也有對庚○○
    提起詐欺之刑事告訴，並對王美珍提起返還借款之民事訴訟
    ，但伊不敢惹被告己○○，所以都沒有對被告己○○提告；
    在上開民事訴訟進行中，有一次法院是訂93年9 月21日開庭
    ，結果在開庭前一天即案發當日下午5 時許，伊與告訴人丁○○待在宏達車廠時，就有8 個人開2 部車過來，其中2 個
    人待在車廠門口，其他6 個人進入車廠內，約待了10來分鐘
    ，一直叫囂說叫伊不准講庚○○欠錢的事，伊說他們欠伊的
    ，伊為什麼不能講，那6 個人就很兇的對伊拉扯、勒伊的脖
    子，有傷到伊的手，並叫伊小心一點、伊的店還要不要開、
    小心被砸店等語，伊因此受有頸部挫傷、手臂擦傷，伊本來
    要打電話報警，但他們就把伊的電話摔到地上，伊心理感到
    很害怕；伊在警局時沒有指認過被告戊○○，經伊今日當庭
    確認後，被告戊○○就是伊當天所拍照片（按：見偵卷A 第
    45 頁） 中間的黑衣黑褲長髮男子，伊不記得他的確切行動
    ，但記得他的臉，可確定他在那8 個人之中；當天那幾個進
    到車廠內的人都說是庚○○及「大哥」叫他們來的，沒有說
    到被告己○○的名字，但因伊知道庚○○的靠山就是被告己○○，所以伊認為他們說的「大哥」就是指被告己○○；且
    後來93年年底有一個叫俊義的人到宏達車廠，跟伊說當時來
    的8 個人是被告己○○帶來的，不要扯到庚○○，但伊覺得
    是庚○○叫被告己○○找人來，因為伊一開始是先到庚○○
    店裡去問欠錢何時要還；伊在本案之前與被告戊○○並不認
    識，亦無仇怨等語（見本院卷第94、96至98頁），證人即告
    訴人丁○○於本院審理中經告知偽證處罰及具結義務，並請
    其朗讀結文後亦具結證稱：庚○○是伊的員工，有跟伊提過
    他及被告己○○的家裡有急用，要跟伊週轉100 萬元，會提
    供陳佩容即庚○○的二姐、被告己○○的太太所簽發之支票
    作為擔保，因伊擔心擔保不夠，要求多一個擔保人，且因伊
    怕系爭支票到時無法兌現要上法院，會有一些手續費，所以
    與被告己○○協商要求必須另外提供被告己○○簽發之123
    萬元系爭本票，如果系爭支票到期兌現，伊就拿回100 萬，
    如果違約未兌現的話，必須要還伊123 萬，庚○○就事先與
    被告己○○聯絡好，後來庚○○就跟被告己○○同時到車廠
    內，由被告己○○拿陳佩容簽發的系爭支票及被告己○○開
    立之系爭本票給伊，伊就同意借給他們100 萬元，由伊太太
    即告訴人丙○○去銀行匯入庚○○之母王美珍之銀行帳戶內
    ；在庚○○跟伊說家裡有急用要週轉之前，伊並不認識被告
    己○○，也不知道他們為何需要錢週轉，只知道被告己○○
    是庚○○的二姊夫，伊也沒有被告己○○之電話，在庚○○
    與被告己○○電話聯絡時，伊也沒有跟被告己○○講到話，
    也沒有聽到他們電話的內容；後來庚○○、被告己○○均未
    還款，且庚○○在系爭支票跳票之前就沒來上班，伊在97年
    3 月中旬發現他在宏達車廠約500 公尺處又開了一家店，伊
    懷疑他拿伊的錢去開店，就去他店裡問他，他跟伊說那個錢
    是被告己○○拿的，要伊去找被告己○○，之後伊又去他店
    裡2 、3 次叫他還錢，但他都沒還，只給伊被告己○○的電
    話，伊有打過幾次，但那時候警方在掃黑，被告己○○可能
    在避風頭，都沒接電話，伊就透過庚○○傳話給被告己○○
    ，後來有一次伊在電話中有與被告己○○通話，他說電話中
    不方便講，他在避風頭，且可能被監聽，所以在電話中沒有
    講到還錢的事，後來被告己○○有與伊在紅茶店碰過一次面
    ，那時伊才知道他投資賭場的事，被告己○○說他的錢投資
    賭場被倒帳，不是他花光了，但伊不知道是不是事實，且伊
    在借錢之前也不知道他的背景及投資賭場的事，不然伊不會
    借錢給他，伊也沒有投資被告己○○開設的賭場；後來伊就
    對王美珍提起民事訴訟，但發現王美珍名下根本沒錢，且系
    爭支票之發票人陳佩容與該2 人亦均無親戚關係，才知道受
    騙，有提起詐欺之刑事告訴，但已經判決無罪確定；伊記得
    本案案發隔一天伊告王美珍的民事訴訟有要開庭，結果案發
    當天下下午5 時許就有7 、8 個伊不認識的人到宏達車廠，
    有2 、3 個人待在店門外，其他人進入店內，有一個問說丁○○在不在，伊以為他們是要修車，就說伊是本人，然後那
    個人說「我大哥叫我們來處理錢的事」，叫伊不准上法院說
    欠錢的事，不然常來砸店讓伊的店沒辦法開，伊太太即丙○○要打電話報警，他們就將電話扯斷，並有2 、3 個人打伊
    太太；當天有一個帶頭的男子說他大哥叫他來處理，並說錢
    是己○○大哥借走的，不要再去庚○○的店找他等語（見本
    院卷第136 、140 、143 頁），經核該2 名證人證言，就案
    發當日有幾人至宏達車廠尋釁、以何種話語恐嚇、傷害丙○○之情形等節，所述均甚相符，並無歧異之處，被告戊○○
    復自承與該2 名證人並無仇怨（見本院卷第21頁），該2 名
    證人自無無故誣陷被告戊○○之理，且丙○○於案發當日即
    因受有右、左頸擦傷、瘀傷各5 公分、右手肘擦傷2 公分等
    傷，而至新光吳火獅紀念醫院就診，並於同日20時15分即前
    往臺北市政府警察局士林分局後港派出所報案、製作筆錄，
    亦有新光吳火獅紀念醫院乙種診斷證明書1 份及傷勢照片3
    幀、警詢筆錄1 份在卷可稽（見偵卷A 第9 、30至33、36頁
    ），又告訴人丁○○確因向臺灣板橋地方法院對庚○○之母
    王美珍提起返還借款之民事訴訟，而接獲該案訂於93年9 月
    21日進行言詞辯論之開庭通知等事實，業經本院調閱該案卷
    核實無訛（見系爭民事訴訟案卷第3 、4 、14頁），堪認上
    開2 名證人證稱被告戊○○確於案發當日與其他數名不詳成
    年男子前往宏達車廠，為阻止告訴人丁○○於翌日前往臺灣
    板橋地方法院就系爭返還借款民事訴訟案件開庭時陳稱對己○○、庚○○不利之供詞，而共同恐嚇告訴人2 人，並傷害
    告訴人丙○○等語屬實；至被告戊○○雖辯稱伊不認識被告
    己○○、庚○○等語，惟查，被告戊○○既於系爭民事訴訟
    案件開庭前一日前往宏達車廠對告訴人2 人尋釁，恐嚇告訴
    人2 人之言詞並明確提及「欠錢而已，明天上法院小心一點
    」等語，顯見其知悉告訴人丁○○已對庚○○之母王美珍提
    起系爭民事訴訟之事，並因而為前揭恐嚇、傷害告訴人之行
    為，若其確與被告己○○、庚○○等人素不相識，實無理由
    無故強為該二人出頭威嚇告訴人，是其所辯顯有違常情，不
    足採信（至證人丁○○、丙○○2 人前揭雖另證稱其等與庚○○及被告己○○間之系爭100 萬元資金往來係借貸糾紛，
    且因被告戊○○及其他不詳成年男子於案發當日曾向告訴人
    2 人表示其等係受庚○○及大哥之指示前來，之後於93年底
    時又有一個叫「俊義」之男子過來宏達車廠表示案發當日那
    些人是被告己○○叫來的，足認被告戊○○等人係受庚○○
    、被告己○○指示始為本案恐嚇、傷害犯行云云，惟經本院
    綜參其餘事證，認尚乏積極證據證明系爭100 萬元確屬借款
    ，亦不足證明被告己○○、庚○○確有指示被告戊○○等人
    為上開恐嚇、傷害犯行之行為，應係被告戊○○等人為圖向
    被告己○○、庚○○邀功以提高自身地位，擅於該2 人不知
    情之情事下，逕使用「是庚○○及我大哥叫我來的」之名義
    而為本案行為，詳如後述理由參、三、(二)、1.至6.所示）。
  (二)證人即當日一同前往案發現場不知情之甲○○於警詢、偵訊
    中雖陳稱：因被告戊○○跟伊說他的朋友欠宏達車廠錢，要
    去跟老闆商量緩一點時間還錢，約伊一起去宏達車廠，伊就
    於案發當天下午5 時許將伊所有之車號U4-4367 號自小客車
    借給被告戊○○，伊另外駕駛伊父親所有之車號IH-0917 號
    自小客車，與被告戊○○及其他4 個伊不認識的人一同前往
    宏達車廠，伊並沒有進到車廠裡面，只有待在外面，過程中
    伊有在門口看，只有看到他們在講話，沒聽到講話的內容，
    但只是一般講話的情形，伊也沒有看到有人毆打告訴人丙○○，當天被告戊○○好像也沒有進到車廠裡面，但因當時人
    很多，伊也不清楚；伊並沒有恐嚇告訴人丙○○，也沒有動
    手毆打告訴人丙○○等語（見偵卷A 第18、19、49、50頁）
    ，惟嗣於本院審理中經告知偽證處罰及具結義務，並請其朗
    讀結文後則具結證稱：伊認識被告戊○○已超過2 年，為朋
    友關係，沒有仇怨，伊之前有因為本案而在警詢、偵訊中製
    作過筆錄，當時的陳述過程都沒有受到任何不法對待，但現
    在因事隔已久，伊已忘記案發當日的詳細情形，只記得伊有
    去宏達車廠，但一直站在外面，沒有進去，也都沒有看到有
    人打告訴人丙○○或恐嚇他們，不過伊有聽到告訴人丙○○
    有在大聲的叫，有點像在罵人，但伊不知道他們說什麼；當
    天伊好像有聽到「阿泰」這個名字，但不確定這個人有沒有
    到現場等語（見本院卷第114 至11 7頁），觀其前後所言，
    就案發當日其目擊車廠內各人談話情形，究係和平談話，或
    有爭執情事乙節，顯有矛盾，參以其於偵訊中經檢察官詢問
    有關被告戊○○究有無進入車廠內時，先稱好像沒有，經檢
    察官追問後，沈默一陣後始改稱其也不清楚等語（見偵卷A
    第50頁），顯有迴護被告戊○○之虞，難認其所言屬實，且
    其於本院審理中既已明確證稱當時有聽到告訴人丙○○很大
    聲的叫，像在罵人等語，益見其前於警偵訊中稱當日前往車
    廠之人僅與告訴人丙○○進行一般談話，未見到有人恐嚇、
    毆打丙○○云云，容有為被告戊○○圖卸之情，不足為有利
    被告戊○○之認定。
  (三)綜上，足徵被告戊○○所辯，係屬事後圖卸之詞，不足採信
    ，本件事證明確，其犯行堪予認定，應依法論科。
三、按行為後法律有變更者，適用行為時之法律。但行為後之法
    律有利於行為人者，適用最有利於行為人之法律，刑法第2
    條第1 項定有明文。本件被告行為後，刑法總則編於94年2
    月2 日修正公布後，於95年7 月1 日正式施行，而刑法第2
    條第1 項固修正為「行為後法律有變更者，適用行為時之法
    律，但行為後之法律有利於行為人者，適用最有利於行為人
    之法律」，此乃為與刑法第1 條罪刑法定主義相互契合，而
    貫徹法律禁止溯及既往原則，係規範行為後法律變更所生新
    舊法律比較適用之準據法，故刑法第2 條第1 項雖經修正，
    但因屬適用法律之準據法，本身即無所謂比較新舊法之問題
    ，應逕適用裁判時之修正施行後刑法第2 條之規定以決定適
    用之刑罰法律；又關於新舊法律變更之比較適用，原則上應
    就罪刑有關之共犯、未遂犯、想像競合犯、牽連犯、連續犯
    、結合犯，以及累犯加重、自首減輕暨其他法定加減原因（
    如身分加減）等一切情形，綜其全部罪刑之結果而為比較（
    最高法院95年第8 次刑事庭會議關於中華民國刑法94年修正
    施行後之法律比較適用決議第一點第(四)小點參照）再按行為
    後刑法條文經修正，惟無有利、不利情形者，非屬法律之變
    更，應依一般法律適用原則，適用裁判時法（最高法院95年
    第21次刑事庭會議決議）。查此次修法與本案罪刑相關者：
  (一)查本件被告所犯刑法第305 條、第277 條第1 項等之罪之主
    刑均有罰金刑之規定，而被告犯罪時之刑法就罰金刑之規定
    ，依修正前刑法第33條第5 款規定，罰金刑應處銀元1 元以
    上，並應依罰金罰鍰提高標準條例第1 條規定，就其原定數
    額得提高為2 倍至10倍，但法律已依一定比率規定罰金或罰
    鍰之數額或倍數者，依其規定。惟前揭修正施行之刑法第33
    條第5 款則規定：「罰金：新臺幣一千元以上，以百元計算
    之」，而95年6 月14日修正公布之刑法施行法第1 條之1 第
    2 項規定：「九十四年一月七日刑法修正時，刑法分則編未
    修正之條文定有罰金者，自九十四年一月七日刑法修正施行
    後，就其所定數額提高為三十倍，但七十二年六月二十六日
    至九十四年一月七日新增或修正之條文，就其所定數額提高
    為三倍」，比較修正前後之罰金刑輕重，該罰金刑之最低刑
    度於修法後已有加重，故以修正公布施行前之刑法規定較有
    利於被告。
  (二)共同正犯部分：被告行為時即修正前刑法第28條規定：「二
    人以上共同『實施』犯罪之行為者，皆為共同正犯。」，修
    正後刑法第28條規定：「二人以上共同『實行』犯罪之行為
    者，皆為共同正犯。」，將舊法之「實施」修正為「實行」
    ，而原「實施」之概念，包含陰謀、預備、著手及實行等階
    段之行為，修正後僅共同實行犯罪行為始成立共同正犯，是
    修正後新法共同正犯之範圍已有限縮，排除陰謀犯、預備犯
    之共同正犯，新舊法就共同正犯之範圍既因此而有變動，自
    屬犯罪後法律有變更，而非僅屬純文字修正，應有新舊法比
    較適用之問題（最高法院96年度臺上字第934 號裁判意旨參
    照），而本案被告無論依新舊法均成立共同正犯，適用新法
    並未對被告較有利，自應適用被告行為時即修正前之規定。
  (三)想像競合犯部分：修正後刑法第55條規定「一行為而觸犯數
    罪名者，從一重處斷。但不得科以較輕罪名所定最輕本刑以
    下之刑」，其中但書部分雖為修正前刑法第55條所無，然因
    此部分規定僅係科刑之限制，為法理之明文化，非屬法律之
    變更，參酌前揭最高法院95年度第21次刑事庭會議決議意旨
    ，應適用裁判時法論之。
  (四)牽連犯部分：修正後刑法第55條已修正為：「一行為而觸犯
    數罪名者，從一重處斷。但不得科以較輕罪名所定最輕本刑
    以下之刑」，即原牽連犯部分之規定業已刪除，本案被告所
    犯恐嚇罪及傷害罪間，有方法目的之牽連關係，如依修正前
    刑法第55條後段，應從一重之傷害罪處斷，然若依修正後規
    定，因已無牽連犯規定，而前揭二犯行之時間、地點及犯罪
    構成要件均不相同，自應就此二罪分論併罰，再定其應執行
    刑，兩者相較之下，以修正前之規定較有利於被告。
  (五)綜上，除想像競合犯部分非屬法律變更外，經整體比較新舊
    法結果，以修正前刑法較有利於被告，應依刑法第2 條第1
    項前段，適用被告行為時之修正前刑法及相關規定，合予敘
    明。
四、核被告戊○○所為，係犯刑法第305 條恐嚇罪、第277 條第
    1 項傷害罪。其與當日一同前往宏達車廠真實姓名年籍不詳
    之其餘6 名男子間，就上開犯行有犯意聯絡及行為分擔，皆
    為共同正犯。其以一行為恐嚇告訴人2 人，觸犯數罪名，為
    想像競合犯，應依刑法第55條後段從一重之恐嚇罪處斷。其
    所犯上開恐嚇、傷害2 罪間，有方法目的之牽連關係，應依
    修正前刑法第55前段條從一重之傷害罪處斷。爰審酌被告戊○○因細故即夥同多名共犯對告訴人2 人為恐嚇犯行，更傷
    害告訴人丙○○成傷，對告訴人2 人身心安全均生危害，且
    犯後猶飾詞辯解，迄未與告訴人2 人達成和解，惟參諸被害
    人之傷勢程度及受恐嚇之情節，衡以刑法傷害罪之法定刑度
    為3 年以下有期徒刑、拘役或1 千元以下罰金，檢察官求處
    有期徒刑1 年6 月，實嫌過重，並參酌被告戊○○之品行、
    智識程度、手段等一切情狀，量處如主文所示之刑；又被告
    戊○○上開行為後，刑法第41條易科罰金之折算標準，亦由
    原配合依罰金罰鍰提高標準條例第2 條規定（現已刪除）提
    高之銀元100 元至300 元（即新臺幣300 元至900 元），修
    正為新臺幣1 千元、2 千元、3 千元，經比較新舊法之結果
    ，適用新法並未對被告戊○○較有利，爰併依修正前刑法第
    41條第1 項前段之規定，諭知易科罰金之折算標準。另查被
    告戊○○上開犯罪日期在96年4 月24日以前，核與中華民國
    九十六年罪犯減刑條例第2 條第1 項第3 款規定相符，本院
    所宣告之刑亦未逾同條例第3 條之有期徒刑1 年6 月刑度，
    復無該條例第5 條不得減刑規定之適用，本院自應依同條例
    第2 條第1 項第3 款，減其宣告刑2 分之1 ，併諭知易科罰
    金之折算標準。
參、被告己○○無罪部分：
一、公訴意旨略以：被告己○○係庚○○之姐夫，因庚○○曾任
    職告訴人丙○○之夫即告訴人丁○○所開設之宏達車廠，乃
    結識告訴人2 人，並於93年1 月間，由被告己○○簽發系爭
    本票並背書後向告訴人丁○○借款100 萬元，庚○○則在該
    本票上背書擔任保證人，嗣因系爭本票屆期後未獲付款，告
    訴人丁○○向臺灣板橋地方法院提起系爭民事訴訟，詎被告
    己○○竟基於恐嚇及傷害他人身體之犯意，指示同具有犯意
    聯絡之被告戊○○及姓名年籍不詳成年男子數人，於同年9
    月20日下午5 時許前往宏達車廠，共同以「你店是不想開了
    嗎？欠錢而已，我警告你，我們還會來砸你的店」等語恐嚇
    告訴人丙○○及丁○○，致生危害於渠等安全，並由其中在
    場之某位姓名年籍不詳成年男子徒手毆打告訴人丙○○，致
    其受有右、左頸擦傷、瘀傷各5 公分、右手肘擦傷2 公分等
    傷害。因認被告己○○涉有刑法第305 條恐嚇、第277 條第
    1 項傷害等罪嫌。
二、按犯罪事實應依證據認定之，無證據不得認定其犯罪事實；
    又不能證明被告犯罪者，即應諭知無罪之判決，刑事訴訟法
    第154 條第2 項、第301 條第1 項分別定有明文。又認定犯
    罪事實雖不以直接證據為限，間接證據亦包括在內；然無論
    直接或間接證據，其為訴訟上之證明，須於通常一般之人均
    不致於有所懷疑，而得確信其為真實之程度者，始得據之為
    有罪之認定，倘其證明尚未達到此一程度，而有合理性懷疑
    之存在時，即不得遽以自己片面之觀點，遽為被告有罪之認
    定（最高法院76年度台上字第4986號判例參照）；再認定不
    利於被告之事實，須依積極證據，苟積極證據不足為不利於
    被告事實之認定時，即應為有利於被告之認定，更不必有何
    有利之證據（最高法院30年上字第816號判例參照）。
三、公訴人認被告己○○涉犯上開犯行，無非係以：(一)告訴人2
    人之指述；(二)證人庚○○、甲○○之證述；(三)告訴人丙○○
    之新光吳火獅紀念醫院乙種診斷證明書1 份及傷勢照片3幀
    等事證，為其論據。訊據被告己○○則堅詞否認有何恐嚇、
    傷害犯行，辯稱：告訴人丁○○確有提供伊100 萬元資金，
    伊也確實簽發123 萬元之本票予告訴人丁○○供擔保之用，
    但這100 萬元是告訴人丁○○與伊一起投資洪肇飛所開設賭
    場之用，並非伊向告訴人丁○○借貸之款項，後來洪肇飛的
    賭場倒閉，也找不到他的人，所以無法把100 萬元還給告訴
    人丁○○，告訴人丁○○有對伊提起刑事詐欺告訴，但沒有
    對伊提起民事告訴，伊也沒有指示被告戊○○或其他人到宏
    達車廠恐嚇、傷害告訴人2人等語。經查：
  (一)告訴人丁○○前於94年間就系爭本票相關事宜對被告己○○
    、庚○○、王美珍（即庚○○之母）、陳慧儒（即庚○○之
    妻）、陳佩容（即本案系爭支票之發票人）等人提起自訴案
    件，自訴意旨略以：緣自訴人丁○○係以經營汽車輪胎保養
    為業，庚○○原係自訴人之員工。被告庚○○於93年1 月20
    日，與伊妻陳慧儒、二姊夫己○○、母親王美珍等人，共同
    至台北市○○區○○路4 段286 號1 樓自訴人所開設之宏達
    輪胎行，向自訴人佯稱：「我們要開店，需要跟你借錢100
    萬元。我二姊夫（即被告己○○）財力雄厚，很夠份量，我
    會給妳一張我二姊陳佩容開的票，後面我跟我二姊夫都會背
    書，你不用怕。而且我都在你這上班，不怕我會跑掉……」
    等語，王美珍在旁亦稱：「如果你不放心借錢給庚○○，那
    你可將所借之錢匯入我銀行戶頭，也算是我借的。他沒辦法
    還，我在萬華有房子，如還不出錢，我賣房子還你……」等
    語，渠等並出示由陳佩容所簽發、經庚○○、被告己○○二
    人背書之系爭支票，及被告己○○本人於同年1 月20日所簽
    發、經庚○○於票面上為保證之系爭本票各1 紙交予自訴人
    收執，以示渠等有還款意願及還款能力。自訴人為其所惑，
    遂於同日依渠等指示，將100 萬元匯入王美珍設於陽信商業
    銀行吉林分行00000000000 號帳戶內。豈料自同年2 月16日
    起庚○○即不再上班，渠等均避不見面不見蹤影；而前開支
    票經提示後，竟因存款不足及拒絕往來戶不獲付款，後經自
    訴人查證，陳佩容並非庚○○之二姊，僅因與庚○○同姓陳
    ，而由渠等利用向銀行虛設帳號，實際並無存款；又王美珍
    所謂伊在萬華的房子，經自訴人事後於查詢財產過程中發現
    ，早於渠等向自訴人借款之前，該房地即因王美珍負債累累
    而遭法院拍賣並拍定清償予債權人，自訴人是時始知受騙，
    因認被告己○○、庚○○、王美珍、陳慧儒、陳佩容5 人共
    同涉有刑法第339 條第1 項之詐欺取財罪嫌等語，惟經本院
    於95年11月30日以94年度自字第11號案件判處被告己○○、
    庚○○、王美珍、陳慧儒、陳佩容均無罪確定，經本院調閱
    該案卷核實無訛，合先敘明。
  (二)告訴人丙○○、丁○○2 人於警詢、偵訊及本院審理中雖均
    指稱渠等係受庚○○及被告己○○之詐騙，誤認系爭支票之
    發票人陳佩容為庚○○之二姐即被告己○○之太太，且信任
    被告己○○開立之系爭本票足以擔保債務，始同意借貸100
    萬元予該二人，惟嗣因該2 人遲未歸還借款，渠等有提起刑
    事、民事訴訟，且渠等是在民事訴訟開庭前一日受到被告戊○○等人恐嚇、傷害，被告戊○○等人並有說是庚○○及被
    告己○○叫他們來的，叫渠等明天上法院小心一點，故渠等
    可以肯定被告戊○○等人是受庚○○及被告己○○之指示而
    為本案犯行云云（詳見前揭理由貳、二、(一)所示），惟此情
    據被告己○○堅詞否認，並於前案準備程序及審理、本院準
    備程序及審理中均辯稱：告訴人丁○○確有交付100 萬元給
    伊，但這不是伊向告訴人丁○○借貸的款項，而是因伊友人
    洪肇飛（綽號豆花，嗣於同年12月4 日死亡）告知將於93年
    農曆年期間開設天九牌之賭場10天，預計將有2 倍之回收，
    伊乃於93年1 月間以電話商請告訴人丁○○投資100 萬元，
    10天後伊將收益所得中之23萬元分配予告訴人丁○○，告訴
    人有利可圖，同意並要求伊提供支票及本票各1 紙供擔保，
    伊向洪肇飛取得前述支票，而於93年1 月20日至前述輪胎行
    ，應告訴人丁○○之要求在支票背面背書並簽發金額為123
    萬元之本票1 紙後，即電囑伊妻陳淑芬提供銀行帳號供告訴
    人丁○○匯入100 萬元，因當日即除夕前一日，亟需用錢，
    且銀行封關在即，伊乃請陳淑芬至銀行提領該款項交伊，由
    伊轉交洪肇飛投入賭場，詎因洪肇飛所經營之賭場遭人倒債
    ，故而無法償還告訴人丁○○前述款項；當日伊至前述輪胎
    行時，庚○○在內工作，並未參與其事，伊對於告訴人丁○○事後要求庚○○在支票背面背書及在本票正面簽名一事並
    不知情；告訴人丁○○後來只有對伊提起詐欺罪之刑事告訴
    ，沒有提起民事訴訟，伊並不知道告訴人有對王美珍提起民
    事訴訟，伊也沒有指示被告戊○○或任何人前往宏達車廠恐
    嚇、傷害告訴人2 人等語（見前案卷第52、53、90、223 至
    226 頁、本院卷第33、34、92頁）。經查：
  1.系爭支票之背面係由被告己○○先於其上簽上「慰逸」二字
    ，庚○○則在該二字之下簽其姓名，系爭本票則由被告己○○簽發，並於背面背書，本票右下角被告己○○書有「如華
    泰銀行中山分行支票號AA0000000 即現此票視同作廢」之文
    字，庚○○則在正面金額上方之空白處簽上姓名及記載身分
    證號碼，有卷附支票、本票各1 件影本可考（見前案卷第8
    、9 頁），且本票正面庚○○所簽姓名之前有「保證人：」
    之文字，係告訴人丁○○所自行加註，並非庚○○所親自書
    寫，已為告訴人丁○○所供承，顯見被告己○○對於系爭支
    票、本票之簽發係居於主動積極角色，庚○○僅為從屬被動
    角色，且依告訴人丁○○之記載「保證人」三字觀之，充其
    量僅得認定庚○○為保證人，無法認定庚○○為本件借款人
    已明；且依告訴人丁○○所述，庚○○、被告己○○借款之
    金額為100 萬元，然系爭本票票面金額記載為123 萬元，衡
    諸常情，本票票面金額超過借款金額部分通常為利息約定，
    則本件借款期間約僅1 月，利息即高達23萬元，亦與一般借
    貸情形不符；至告訴人丁○○於前案雖辯稱：該23萬元係加
    計日後支票跳票，進入司法程序求償所需之手續費用云云（
    見本院卷第136 頁），惟查，票據為無因證據，被告己○○
    與告訴人丁○○間係直接當事人關係，票據苟未兌現，日後
    仍以實際債務金額為求償範圍，告訴人丁○○所辯核與一般
    票據運用情形亦有不合；又告訴人丙○○於本院審理中證稱
    ：伊在庚○○開口商借系爭100 萬元之前不認識被告己○○
    ，但有聽庚○○說被告己○○是混黑道的，很有道義，一定
    會準時還錢等語（見本院卷第99、100 頁），顯見告訴人2
    人在提供系爭100 萬元予庚○○及被告己○○時，即知悉被
    告己○○之背景，是告訴人丁○○於本院審理中另稱其於借
    錢當時不知道被告己○○的背景，若知道被告己○○是要把
    100 萬元拿去經營賭場，其就不會借錢給他，其是後來才知
    道這些事云云（見本院卷第139 頁），亦難認屬實，反以被
    告己○○辯稱：該100 萬元係伊邀約告訴人丁○○投資洪肇
    飛於農曆春節期間所經營之天九牌賭場，告訴人丁○○因而
    交付之款項，雙方約定屆期伊將分予自訴人23萬元，乃加計
    該金額於系爭本票之票面金額等語，較符常情。從而，堪認
    系爭100 萬元確係告訴人2 人經由被告己○○投資賭場之款
    項無疑，告訴人2 人所稱本件系爭100 萬元係庚○○及被告
    己○○對渠等之借款云云，洵不足採，合先敘明。
  2.證人庚○○於本院審理中具結證稱：伊原本在宏達車廠工作
    ，與告訴人2 人的交情本來還不錯，但後來有遇到告訴人他
    們對客人敲詐，客人都會回來找師傅理論，所以伊對告訴人
    他們有點不滿，後來就於93年2 、3 月間離職自行開修車廠
    ，在伊離開宏達車廠之前與告訴人2 人並無金錢上之往來，
    但在伊在該車廠工作期間，告訴人丁○○有提供一筆100 萬
    元之資金給被告己○○，告訴人丁○○並不是跟伊說這是借
    款，而是說這是他向被告己○○投資的錢，投資的詳情伊不
    清楚，為了這筆資金，被告己○○有簽發系爭本票給告訴人
    丁○○，告訴人丁○○事後叫伊在系爭本票上簽名；伊不知
    道後來告訴人於93年8 、9 月間對伊母親王美珍提出民事訴
    訟，要求王美珍返還這100 萬元，王美珍從未接到法院寄送
    的開庭通知，所以伊及被告己○○當時都不知道這些事；後
    來告訴人2 人莫名其妙跑去伊開的修車廠，帶來一份臺灣板
    橋地方法院的判決書，說判下來伊母親王美珍該賠這筆錢，
    跟伊索討這100 萬元，伊跟他們說錢不是伊拿的，憑什麼跟
    伊要，叫他們去找被告己○○，並請管區警察過來，警察發
    現上開判決書上的住址並不是伊的修車廠，就叫告訴人他們
    回去，伊到這時才知道告訴人有告王美珍，伊雖然有因而對
    告訴人2 人心生不滿，並把這些事轉知被告己○○，但伊並
    沒有叫人於93年9 月20日前往宏達車廠恐嚇、傷害告訴人2
    人，也沒有請被告己○○去找告訴人麻煩，告訴人的指訴不
    實，如果人真的是伊叫去的，那些人怎麼可能大聲說出伊的
    名字，且伊的修車廠就開在宏達車廠附近，如果他們要報復
    也很容易到伊的店裡找麻煩；伊並不認識被告戊○○等語（
    見本院卷第108 至113 頁），核其所言，就系爭100 萬元係
    告訴人丁○○與被告己○○間之投資款項，並非借貸款項、
    其與被告己○○於告訴人對王美珍提起民事訴訟期間均不知
    此情、其並未與被告己○○指示被告戊○○或他人恐嚇傷害
    告訴人2 人等節，所述均與被告己○○前揭所辯相符，且其
    就自身與告訴人2 人間之交情原尚稱不錯，後生歧見，其事
    後得知系爭民事訴訟案件之事後，確對告訴人2 人有心生不
    滿等攸關其有無指示被告戊○○等人為本案犯行動機之不利
    於己情節均坦承以告，其證言顯無試圖隱瞞之情而足採信，
    又經本院依職權調閱告訴人丁○○於93年8 月31日在臺灣板
    橋地方法院對王美珍所提起系爭民事訴訟案卷，該案件雖訂
    於93年9 月21日進行第一次言詞辯論期日，惟該期日就王美
    珍部分之開庭通知係送達至「臺北縣三重市○○路14巷12號
    4 樓」，送達情形為「查無此人」，且該期日王美珍亦未到
    庭，有該送達證書、送達公文封、民事報到單各1 份在卷可
    稽（見系爭民事訴訟案卷第15、16頁），嗣該案再訂於93年
    10月12日進行第二次言詞辯論期日，就王美珍部分之開庭通
    知亦送達至上址，送達情形為「遷移新址不明」，王美珍仍
    未於該期日到庭，有該送達證書、送達公文封、民事報到單
    各1 份在卷可稽（見系爭民事訴訟案卷第21、22頁），該案
    再訂於93年11月30日行言詞辯論，並對王美珍為公示送達，
    該日王美珍仍未到庭，經該院於同日辯論終結，嗣於93年12
    月14日宣判，判決書亦對王美珍為公示送達，有公示送達公
    告2 份、民事報到單、判決書各1 份（見系爭民事訴訟案卷
    第28、31、32、39、40、43頁），是證人庚○○證稱其及被
    告己○○於系爭民事訴訟期間均不知悉告訴人丁○○有對王
    美珍提告等語，洵屬有據；至告訴人丁○○於本院審理中雖
    以證人身分證稱伊從93年3 月中旬開始就有去找庚○○2、3
    次，都是叫他還錢等語（見本院卷第141 頁），惟查，告訴
    人丁○○係至93年8 月31日始提起系爭民事訴訟，其在此日
    之前縱確有向庚○○索討100 萬元，惟既均僅叫庚○○還錢
    ，而未向庚○○提及欲提起系爭民事訴訟乙節，亦不足推論
    庚○○於案發當時已知悉存在系爭民事訴訟，且將於97 年9
    月20日開庭之事甚明。
  3.又觀之告訴人丙○○於警詢中僅稱：案發當天到宏達車廠之
    8 名男子有說「你們明天上法院小心一點，是庚○○叫我來
    的」等語（見偵卷A第10 頁），於本院審理中亦證稱：當天
    到宏達車廠的男子只有說是庚○○及「大哥」叫他們來的，
    沒有提到被告己○○的名字，是伊自己覺得「大哥」應該就
    是指被告己○○等語（見本院卷第102 頁），顯無法直接證
    明案發當日被告戊○○等人係受被告己○○指示前來，至告
    訴人丁○○於本院審理中雖證稱：當天來宏達車廠的那7 、
    8 個人中有一個帶頭的人說他大哥叫他來處理，並說錢是「
    己○○大哥」借走的等語（見本院卷第140 頁），惟就當日
    被告戊○○等人究有無說出「己○○」之姓名乙節，核與告
    訴人丙○○前揭所述不符，是否可採已有可疑，縱認其所言
    屬實，依其所述情節亦無法確認當日帶頭者所謂「叫我來處
    理的大哥」與「把錢借走的己○○大哥」二者係指涉同一人
    ，而依卷附警方對被告己○○及其餘另案涉嫌違反組織犯罪
    條例之嫌疑人實施通訊監察之譯文（見偵卷A 第129 至147
    頁）顯示，該等相關人士彼此稱呼間常出現「大哥」字詞，
    對象亦有指稱另案嫌疑人張正逸之情形（見偵卷A 第131 頁
    ），顯見「大哥」一詞僅係該人際團體中身分地位較低者對
    較高者之尊稱，並非固定指涉被告己○○，已難遽為不利被
    告己○○之認定；參以告訴人丁○○於本院審理中以證人身
    分具結證稱：伊在93年3 月有要與被告己○○聯絡，但當時
    警方在掃黑，被告己○○在避風頭，聯絡不上，伊就請庚○○代為聯絡，後來有聯絡上，才與被告己○○在紅茶店就系
    爭100 萬元之事談過一次等語（見本院卷第142 頁），核與
    證人即被告己○○堂妹之男友乙○○於本院審理中證稱：告
    訴人曾經向庚○○索討本件債務，當時因被告己○○不在無
    法處理，伊有出面協助處理等語（見本院卷第163 頁）相符
    ，顯見被告己○○在93年間對日常事務均暫時擱置未處理，
    僅與關係較緊密之庚○○等親人聯絡，而庚○○既不知悉系
    爭民事訴訟將於97年9 月20日開庭之事，復乏其他積極事證
    證明被告己○○可自其他管道獲悉此事，無法證明被告己○○知悉此情，益難遽認被告戊○○等人係受被告己○○指示
    而於93年9 月20日前往宏達車廠恐嚇、傷害告訴人2 人。
  4.再依被告戊○○於本院98年6 月24日審理中經分離調查程序
    ，並告知得拒絕證言、偽證處罰及具結義務後具結證稱：案
    發當天是因為宏達車廠沒有把伊朋友「阿勇」的車子修好，
    所以伊和朋友共約7 、8 個人一起去找老闆理論，伊只找了
    其中2 、3 個人，伊不知道他們真實姓名、聯絡方式，當天
    伊從頭到尾都站在車廠門口外面沒有進去裡面，伊只知道當
    天與伊同行去的人有與丙○○很大聲吵架，已忘記有無拉扯
    ，也不知道有無人受傷；當天伊並非受庚○○或被告己○○
    之指示才前往宏達車廠，伊當時也不知道該車行老闆夫妻與
    庚○○與被告己○○有債務糾紛、告訴人2 人那段時間有要
    上法院的事，但當天後來到警局作筆錄時，警察有說告訴人
    2 常常告別人，伊不知道是不是告庚○○及被告己○○；被
    告己○○並沒有叫伊去宏達車廠，伊不知道為何告訴人他們
    會說是被告己○○叫伊去的等語（見本院卷第172 至177 頁
    ），核其所言，雖就其於案發當天為何前往現場等攸關自身
    犯罪情節與其前於警、偵訊中所言有所不符（見前揭理由貳
    、二、(一)所示），惟其自始至終均未曾提及其實際上係受庚○○或被告己○○之指示而前往，至被告戊○○及同行男子
    當日確有說出「是庚○○及大哥叫我來的」乙節，固據告訴
    人2 人指證歷歷而堪信為真，業如前述，惟衡諸常情，若被
    告戊○○等人實際上確係受庚○○及被告己○○指示前來，
    僅需恐嚇告訴人2 人明天上法院小心一點，即可使告訴人了
    解係因將於翌日開庭之系爭民事訴訟即與庚○○及被告己○○間之特定債務問題而遭恐嚇，而足收威嚇之效，實無刻意
    報出庚○○及被告己○○之名號以落人口實、徒增遭警查緝
    風險之理；參以被告戊○○既將庚○○與「大哥」相提並論
    ，顯見被告戊○○在相對於被告己○○、庚○○等人之人際
    關係中，處於身分較低之地位，案發期間被告己○○既處於
    深居簡出、僅與緊密親人聯絡之狀態，業如前述，以被告戊○○之身分地位，顯難以直接與被告己○○聯繫上，復無其
    他積極事證可證被告戊○○於知悉系爭民事訴訟後，曾告知
    被告己○○、庚○○，不足遽認被告己○○或庚○○確曾指
    示被告戊○○等人為本案犯行，堪認係被告戊○○等人因故
    知悉系爭民事訴訟之開庭日期，適因被告己○○、庚○○均
    不知上情，亦無法出面處理，被告戊○○為圖向被告己○○
    、庚○○等人邀功以提高自身地位，擅於該2 人不知情之情
    事下，逕使用「是庚○○及我大哥叫我來的」等名義而為本
    案行為無疑。
  5.證人丙○○雖另證稱於93年底有一個自稱「俊義」之男子前
    來宏達車廠，表示案發當日被告戊○○等人係受被告己○○
    指示前來的等語，並提供「俊義」當日書寫姓名、電話之名
    片1 紙為證（見偵卷A 第155 頁），惟此情業據被告己○○
    堅詞否認，辯稱這是伊堂妹之男友乙○○自行出面處理，伊
    是事後才知情等語（見本院卷第171 頁），證人乙○○於本
    院審理中亦證稱：伊認識被告己○○約8 、9 年，伊有一次
    在被告己○○家中時，聽到被告己○○的太太在跟宏達車廠
    老闆通電話，對方一直向庚○○要錢，好像有借貸關係，伊
    不太瞭解事情情況，只知道是庚○○認識車廠老闆，因此車
    廠老闆也認識被告己○○，因那段期間被告己○○不在家，
    車廠老闆又一直到庚○○自己開的店來要錢，伊基於一家人
    的關係，就跟被告己○○的太太說由伊出面去跟對方講一下
    ，但伊在去宏達車廠之前聯繫不上被告己○○，因被告己○○那時都不在家，所以伊完全沒有告訴過被告己○○這件事
    ，伊當時也不清楚這筆債務確實數額多少、何時該還、被告
    己○○願不願意認帳等情，但伊還是於93年接近年底時到宏
    達車廠，當時告訴人2 人都在，伊跟他們講說伊是被告己○○的朋友，伊叫「阿俊」，現在被告己○○不在無法聯絡，
    錢不是庚○○跟他們借的，一直跟庚○○鬧沒有用，害他無
    法做生意，錢不是不還，是因為被告己○○不在無法處理，
    錢也不是庚○○欠的，後來伊就留電話給他們，他們拿一張
    白紙跟筆給伊，伊就把自己的手機及外號「俊益」或「阿俊
    」寫上去，伊記得應該是寫「阿俊」，但已忘了當時留的手
    機號碼為何，伊叫他們在快過年時打電話給伊，看看到底是
    差多少錢，由伊先來處理，後來對方也沒有打給伊；事後伊
    有告訴被告己○○伊去宏達車廠之事，但伊完全不知道告訴
    人2 人有於93年9 月20日被恐嚇、傷害之事，也不知道告訴
    人2 人與被告己○○、庚○○間有無民事刑事糾紛，當天在
    宏達車廠告訴人2 人也沒有說這些事，伊也沒有告訴他們是
    被告己○○叫伊來的、有幾個打人的人也是被告己○○叫伊
    找來的這些話；伊會到本案作證，是約98年5 月間伊去被告
    己○○家裡，聽他講到本案，並說因當時伊有去車行，如果
    有需要就會請伊來作證，但伊上開證述都是實話實說，被告
    己○○也沒有教伊要如何證述；告訴人上開提供寫有「俊義
    」及手機號碼之紙片好像是影印的，「俊義」二字及電話號
    碼的筆跡都是伊寫的（後改稱：「俊義」二字不是伊寫的，
    電話號碼的數字是伊寫的），但這並不是伊當天在宏達車廠
    內書寫的紙片，當天伊是寫「阿俊」，且只留了一支手機號
    碼等語（見本院卷第163 至170 頁），核其所言，雖就為何
    在對債務數額、還款方式、期間均不清楚之情事下，即願代
    被告己○○出面承擔債務處理、抄寫予告訴人之外號、手機
    號碼究為何、告訴人所提供紙片是否為其所書寫等節，供詞
    略與常情不合或前後矛盾，而無法證明其確為當日前往宏達
    車廠自稱「俊義」之人，惟本件尚乏積極證據證明被告己○○於案發期間即知悉系爭民事訴訟糾紛，堪認被告戊○○等
    人係自作主張為前揭犯行等情，業如前述，則此名自稱「俊
    義」之人，縱非證人乙○○，或係與被告戊○○商議為前揭
    恐嚇、傷害犯行之人，或係其餘適知悉系爭民事訴訟情事，
    亦欲借用被告己○○、庚○○之名義以向該2 人邀功之人，
    均有可能，仍難遽認此人確係受被告己○○指示前往宏達車
    廠，亦不足為不利被告己○○之認定。
  6.綜上所述，依公訴人引列之上開證據，尚不足使本院確信被
    告己○○與庚○○、被告戊○○等人就恐嚇、傷害告訴人2
    人之犯行間具有犯意聯絡與行為分擔，此外，亦查無其他事
    證可佐，犯罪不能證明，揆諸前揭說明，自應為被告無罪之
    諭知。
據上論斷，應依刑事訴訟法第299 條第1 項前段、第301 條第1
項，刑法第2 條第1 項前段、第277 條第1 項、第305 條、第55
條、（修正前）第55條後段、（修正前）第41條第1 項前段，（
刪除前）罰金罰鍰提高標準條例第2 條，現行法規所定貨幣單位
折算新臺幣條例第2 條，中華民國九十六年罪犯減刑條例第2 條
第1 項第3 款、第7 條，判決如主文。
本案經檢察官蔡元仕到庭執行職務。
中    華    民    國    98    年    7     月    31    日
                  刑事第四庭法  官   黃珮茹
附錄論罪法條：
中華民國刑法第277條
（普通傷害罪）
傷害人之身體或健康者，處 3 年以下有期徒刑、拘役或 1 千元
以下罰金。
犯前項之罪因而致人於死者，處無期徒刑或7 年以上有期徒刑；
致重傷者，處3 年以上10年以下有期徒刑。
中華民國刑法第305條
（恐嚇危害安全罪）
以加害生命、身體、自由、名譽、財產之事，恐嚇他人致生危害
於安全者，處 2 年以下有期徒刑、拘役或 3 百元以下罰金。
以上正本證明與原本無異。
如不服本判決應於收受判決後10日內向本院提出上訴書狀，並應
應敘述具體理由。其未敘述上訴理由者，應於上訴期間屆滿後20
日內向本院補提理由書(均須按他造當事人之人數附繕本)「切勿
逕送上級法院」。
                            書記官  張馨尹
中    華    民    國    98    年    7     月    31    日


司法院資訊處製作；財團法人民間司法改革基金會備份。
